【裁判字號】    92,簡上,106
【裁判日期】    920605
【裁判案由】    贓物
【裁判全文】
臺灣板橋地方法院刑事判決                        九十二年度簡上字第一六號
    公  訴  人  臺灣板橋地方法院檢察署檢察官
    上 訴 人即
    被      告  甲○○
右列上訴人因贓物案件，不服本院三重簡易庭九十一年度重簡字第八○二號中華民國
九十一年十二月二十三日第一審判決（聲請簡易處刑案號：九十一年度偵字第八七二
○號），提起上訴，本院管轄第二審之合議庭判決如左：
    主  文
原判決撤銷。
甲○○無罪。
    理  由
一、本件聲請簡易判決意旨：除九十年三月中旬某日應更正為九十一年三月中旬之某
    日外，其餘詳如聲請簡易判決處刑書犯罪事實欄所載。
二、按犯罪事實應依證據認定之，無證據不得推定其犯罪事實，刑事訴訟法第一百五
    十四條定有明文。次按事實之認定，應憑證據，如未能發現相當證據，或證據不
    足以證明，自不能以推測或擬制之方法，以為裁判基礎（最高法院四十年臺上字
    第八六號判例意旨參照）。又證據之證明力，固屬於法院判斷之自由，但不得違
    背經驗法則，如證據之本身依照吾人日常生活經驗所得之定則觀察，尚非無疑竇
    時，則遽難採為判決之基礎（最高法院四十八年臺上字第四七五號判例意旨參照
    ）。而認定犯罪事實所憑之證據，無論係直接證據或間接證據，其為訴訟上之證
    明，須於通常一般之人均不致有所懷疑，而得確信其為真實之程度者，始得據為
    有罪之認定，倘其證明尚未達到此一程度，而有合理之懷疑存在，無從為有罪之
    確信，復無其他調查途徑可尋，法院即應為無罪之判決（最高法院七十六年臺上
    字第四九八六號判例意旨參照）。再按刑法第三百四十九條第二項之故買贓物罪
    ，屬故意犯，以行為人於收受時對於其所收受之物屬他人因財產犯罪所得之贓物
    之事實，有所認識為必要（刑法第十二條規定參照），若買受者無此認識，即難
    以該條項之罪相繩。
三、公訴人認被告涉有上開犯嫌，無非以被告向該男子購買扣案手機時，係裸機而未
    附有任何形式包裝，且被告自承扣案手機並無原廠保證書，是其購買時顯有故買
    贓物之認識，而扣案手機係被害人吳意千於九十一年三月九日下午六時許，在台
    北縣新莊市○○街遭人搶奪之贓物，經被害人吳意千於警訊時指述甚詳，並有贓
    物認領保管單一紙在卷等為其論據。訊據被告甲○○堅決否認有何贓物犯行，辯
    稱：伊不知道扣案手機係贓物，伊係在跳蚤市場買的等語。
四、經查，
    (1)本件扣案之廠牌為ＮＯＫＩＡ牌八二一○型（序號000000000000
      000）之行動電話手機係屬吳意千所有，於九十一年三月九日下午六時許，
      在台北縣新莊市○○街遭人搶奪之贓物，經被害人吳意千於警訊時指述甚詳，
      並有贓物認領保管單一紙在卷可稽，是被告買受之扣案行動電話手機為贓物，
      固堪認定。
    (2)惟被告否認係知贓買受，其於警詢及偵查中即自始供稱：該手機係於九十一年
      三月中旬，在台北縣三重市重新橋下之跳蚤市場，以新台幣（下同）四千元向
      攤販購得，原本價格為四千三百元，伊以原本所有之舊手機抵三百元，伊不知
      道係贓物等語。是該扣案手機係在台北縣三重市重新橋下之跳蚤市場所購買，
      而起訴書亦認該手機係由被告在臺北縣三重市重新橋下之跳蚤市場購買。
    (3)雖被告於偵查中供明購買該手機未附有保證書、手機也無包裝，該男子說壞掉
      可隨時送修等語在卷。然揆諸一般跳蚤市場之交易情形，同種類之中古貨，因
      新舊程度及使用年數之不同、攤商間之競爭等各種因素，不同攤商之交易價格
      本有極大之落差。且按行動電話手機，與機車、汽車等受法定監理、過戶制度
      之拘束，且隨時有接受警員依法查核車籍資料可能之物不同，轉讓行動電話手
      機不需經由任何登記、過戶手續，除非符合法定搜索程序，警察亦無任意查驗
      人民持有行動電話手機之權力，且其送修並不需另附任何保證書或購買證明資
      料，蓋行動電話手機內（如置電池處），本即有顯示廠商出售時間之貼紙，甚
      至有代理商防偽貼紙貼於手機之上，各相關行動電話業者，即根據手機所貼之
      貼紙資料，進行保固、維修服務，手機之維修與原購買者為何人、在何處購買
      、或有無最初購買證明資料無關。又行動電話之各項附件、附屬設備，各處通
      訊業者皆有出售，亦非必使用原廠者，此為曾購買行動電話手機之人應皆有之
      社會經驗。是出售二手手機予他人，未提出所謂保證書、購買資料、或附隨設
      備，並不會造成購買者使用或維修上之困擾。再者，現今行動電話銷售手法已
      將行動電話塑造為一流行象徵，新型行動電話手機不斷快速推陳出新，以各項
      新造型或新功能刺激消費者換機購買新機之慾望，再加上各通訊業者不時推出
      之搭配門號之優惠促銷活動，消費者更換手機之頻率及速率，自較一般電器或
      通訊用品為高。且某行動電話購買時之原價固然可能達一萬元至三萬元之譜，
      但一旦有更新潮之機型出現，先前機型價格即可能直線滑落，其二手市場價格
      之滑落應更為明顯。尤其，追求新潮之消費者一旦決定換機，無論舊機原價多
      高，因認舊機已過時，對其已屬無用之物，以低價轉售他人，應皆屬社會常見
      之現象，實不足為異。
    (4)綜上所述，手機之保證書資料，並非使用手機之必要物品，被告購買手機時未
      向攤商索取保證書等資料，尚與常情不悖，公訴人憑此亦認被告對扣案之手機
      係贓物有所認識，容有誤會，另公訴人並未提出其他積極證據證明或證據方法
      以供查證被告於跳蚤市場購得扣案之手機時，對該扣案之手機為贓物有所認識
      ，至被害人吳意千於警訊時之指述及卷附之贓物認領保管單，充其量僅能證明
      吳意千所有之扣案手機遭搶奪之事實，若以該等推論認定被告對扣案手機係屬
      贓物之事實有所認識，尚屬牽強。此外，復查無其他具體可信之客觀證據或經
      驗法則足以證明被告確有知贓故買之犯行，尚難以推測、擬制之方式，遽入人
      罪。揆諸前開說明，自不能證明被告犯罪。原審未察遽予論罪科刑，容有未洽
      ，被告以此指摘原判決不當，為有理由，自應撤銷原判決，逕依通常程序為第
      一審判決並為被告無罪之諭知。
據上論斷，應依刑事訴訟法第四百五十五條之一第一項、第三項、第三百六十九條第
一項前段、第三百六十四條、第三百零一條第一項，判決如主文。
本案經檢察官張慶林到庭執行職務。
中      華      民      國    九十二    年      六      月      五      日
                              臺灣板橋地方法院刑事第四庭
                                  審判長法  官  王復生
                                        法  官  徐子涵
                                        法  官  陳明珠
右正本證明與原本無異
本件不得上訴
                                        書記官  陳慧儷
中      華      民      國    九十二    年      六      月      五      日


司法院資訊處製作；財團法人民間司法改革基金會備份。
